【裁判字號】    97,易,1624
【裁判日期】    970908
【裁判案由】    傷害
【裁判全文】
臺灣臺北地方法院刑事判決              97年度易字第1624號
公  訴  人  臺灣臺北地方法院檢察署檢察官
被      告  戊○○
選任辯護人  丙○○律師
上列被告因傷害案件，經檢察官提起公訴（97年度偵字第7439號）
，本院判決如下：
    主  文
戊○○傷害人之身體，處拘役伍拾玖日，如易科罰金，以新臺幣
壹仟元折算壹日。
    事  實
一戊○○於民國96年8月8日上午8點左右，在臺北市○○路○段21
  號2 樓臺北市監理處第四科稽查股辦公室，聽聞乙○○與丁○○論及稽查公務車保養問題，認乙○○影射其檢舉乙○○偽領
  偽撫金，而與乙○○發生爭吵，嗣基於傷害之犯意，徒手揮拳
  毆打乙○○之頭部及身體，並於乙○○抓住其雙手加以抵禦時
  ，咬傷乙○○左手上臂內側，致乙○○受有右眼結膜紅腫、鼻
  樑挫傷、左嘴角挫傷、左手上臂內側瘀腫5 ｘ3.5 公分、右腹
  部疼痛、上背部疼痛、左手肘挫傷4ｘ1公分、右下臂挫傷 2ｘ
  0.1 公分等傷害。
二案經乙○○訴請臺灣臺北地方法院檢察署檢察官偵查起訴。
    理  由
一被告以外之人於審判外之言詞或書面陳述，除法律有規定者外
  ，不得作為證據，刑事訴訟法第159條第1項固有明文；惟被告
  以外之人於審判外之陳述，雖不符同法第159條之1至之4 規定
  ，而經當事人於審判程序同意作為證據，法院審酌該言詞陳述
  或書面陳述作成時之情況，認為適當者，亦得為證據。又當事
  人、代理人或辯護人於法院調查證據時，知有第159條第1項不
  得為證據之情形，而未於言詞辯論終結前聲明異議者，視為有
  前項之同意，同法第159條之5亦定有明文。本件公訴人及被告
  戊○○、辯護人於本院準備程序及審判程序中對於本案相關證
  人於偵查中之證述暨其他相關具傳聞性質之證據資料之證據能
  力，均表示沒有爭執，且迄於言詞辯論終結前亦未聲明異議。
  本院審酌本案證人之陳述及證據資料作成時之情況，核無違法
  取證或其他瑕疵，認為以之作為證據為適當，前述證人於審判
  外之陳述及相關證據資料，自得做為證據。
二認定犯罪事實所憑之證據及理由：被告戊○○雖坦承於前述時
  間、地點與告訴人發生爭執，但否認有傷害告訴人乙○○之犯
  行，辯稱：其完全未動手，是告訴人先動手，只有用手擋，不
  知道告訴人的傷怎麼來云云。本院認為：
(一)證人即告訴人乙○○於本院審理時結證稱：其與被告是臺北市
  監理處第四科稽查股同事，在同一個辦公室，同一辦公室裡有
  40幾人，辦公室沒有隔間，只有桌子，（當庭繪製座位圖，本
  院卷第36頁）其與被告及證人丁○○的座位都是面對八德路4
  段。96年8 月8 日上午8 點左右，當時其坐在椅子上跟證人即
  同事丁○○在聊天，說其保管之稽查車要移交出去前要整理乾
  淨，免得被人家告狀，被告坐在其座位往前數第三個位置，先
  說「你們在說什麼」，其接著說「又沒有談論到你」，被告就
  從他的位置衝過來，先打其右眼，此時其站起來，被告接著猛
  打其頭部、左右兩手，其為了自衛，抓住被告雙手手腕讓他不
  能繼續打，被告就將右手跨過其左肩，勾住後頸把其壓到地上
  ，其身體右側摔到地上，撞到其座位後面證人即股長甲○○的
  桌子，桌上電話掉到地上，碰到桌上電腦，但電腦沒有倒，其
  摔在地上後，被告也跟其一起跌到地上，其遂反身壓住他，並
  抓住被告雙手，趴在被告身上，被告的手往肩上方向伸，仍被
  其抓住，此時證人甲○○過來制止，其右眼受傷，左側嘴角流
  血，右手上臂內側被被告用嘴巴咬，頭部腫脹，被告第一拳同
  時造成其右眼及鼻樑挫傷（本院卷第25頁反面到第28頁）等語
  。證人丁○○於本院審理時結稱：96年8 月8 日上午8 點左右
  ，其在臺北市○○路監理處2 樓辦公室座位打電腦，告訴人走
  到其旁邊，說他要去修車，又走回他的座位，當時被告在其左
  前方座位上打電腦，過一陣子，其聽到被告與告訴人在其左後
  方口頭上起爭執，好像是車子維修不是很理想，常故障之類的
  ，應該跟告訴人與其講話內容有關，但沒有回頭看，又過了一
  陣子，聽到有東西撞到桌子的聲音，回頭看到告訴人身體有點
  傾斜，臉部朝上，背靠在證人甲○○的桌沿，被告距離告訴人
  約有2 、3 步的距離，面對告訴人，之後其離開，沒有留在那
  邊，因為沒有辦法勸解，他們不合已經很久，平常就沒有辦法
  勸了（本院卷第46頁反面至第47頁）等語。由以上證人之證言
  ，參以被告於本院審理時自承：其聽聞告訴人對證人丁○○說
  「不知道哪個王八蛋把我給告了，說我非法請領傷病補助」，
  又說「害我被調走，我現在要把稽查車整理好，免得又被那個
  王八蛋告」，遂走到告訴人桌前質問告訴人說「你在說什麼，
  你被告不干我事」（本院卷第29頁反面）等語可知，不論告訴
  人是否確向證人丁○○為前述言語，均足認被告於前述時間、
  地點，因聽聞告訴人與證人丁○○論及稽查公務車保養問題，
  認告訴人影射其檢舉告訴人偽領偽撫金，遂走向告訴人座位質
  問告訴人，而與告訴人發生爭吵等情屬實。
(二)依證人甲○○於本院審理時結證稱：其係臺北市監理處第四科
  稽查股股長，座位在告訴人後面，96年8 月8 日上午被告與告
  訴人在辦公室發生衝突時還沒開始上班，其在會議室裡面，所
  以沒有看到，其聽到有人在喊有人打架，才從會議室出來，出
  來時看到告訴人壓著被告，被告臉部朝上仰躺在地上，雙手被
  告訴人抓住，告訴人胸部壓在被告胸部上面，但腳沒有壓在被
  告身上，所以是側身壓住被告，其叫二人起來，二人就起來，
  看到告訴人鼻樑上眉心下有血跡，及左側嘴角有血跡，其桌面
  電話掉下來，其與告訴人桌子都有歪斜，被告與告訴人兩人頭
  都是朝八德路4 段方向（本院卷第28頁）等語，及證人丁○○
  前述關於其聽到物品撞及桌子之聲，而回頭察看時所見告訴人
  臉部朝上，身體微傾，背靠在證人甲○○之桌沿，被告則近距
  離面對告訴人之情狀，與告訴人前述關於雙方扭打之過程互核
  相符，且依證人甲○○所見告訴人抓住被告雙手，側身壓住被
  告胸部等情觀之，倘被告均未出手毆打告訴人，告訴人應無須
  採取緊抓被告雙手不放、以身體壓制被告之防禦措施，告訴人
  前述證言應可採信。參以告訴人於96年8月8日前往臺北市立聯
  合醫院就診結果，其於當天受有右眼結膜紅腫、鼻樑挫傷、左
  嘴角挫傷、左手上臂內側瘀腫5ｘ3.5公分、右腹部疼痛、上背
  部疼痛、左手肘挫傷4ｘ1公分、右下臂挫傷2ｘ0.1公分等傷害
  之情（該院96年8月8日診斷證明書，97年度他字第可知被告於
  前述時間、地點因聽聞告訴人與證人丁○○論及稽查公務車保
  養問題，認告訴人影射其檢舉告訴人偽領偽撫金，遂走向告訴
  人座位前質問告訴人，與之發生爭吵，繼而徒手揮拳毆打告訴
  人之頭部及身體，並於告訴人抓住其雙手加以抵禦時，咬傷告
  訴人左手上臂內側，致告訴人受有右眼結膜紅腫、鼻樑挫傷、
  左嘴角挫傷、左手上臂內側瘀腫5ｘ3.5公分、右腹部疼痛、上
  背部疼痛、左手肘挫傷4ｘ1公分、右下臂挫傷2ｘ0.1公分之傷
  害等情，堪以認定。
(三)被告於本院審理時雖辯稱：其聽聞告訴人對證人丁○○說「不
  知道哪個王八蛋把我給告了，說我非法請領傷病補助」、「害
  我被調走，我現在要把稽查車整理好，免得又被那個王八蛋告
  」等語後，走到告訴人座位前質問「你在說什麼，你被告不干
  我事」後，告訴人右手一拳打到其左邊太陽穴，接下來打了很
  多拳，打到其頭部、鼻子，其因太陽穴被打，就暈倒在地上，
  告訴人就用右手越過我的左肩及後頸，抓住其右手上臂，右側
  肩膀頂著其下巴讓其不能動（本院卷第29頁反面）云云。然而
  ，依證人甲○○前述證言可知，其抵達現場時，要求被告與告
  訴人起身，二人立即起身，被告自無因太陽穴被毆擊而暈倒之
  可能，被告所辯顯與事實不符。至被告所提行政院國軍退除役
  官兵輔導委員會臺北榮民總醫院96年11月2 日出具之診斷證明
  書（本院卷第12頁）所載病名係「第四至七節退化性頸椎病變
  」，屬變性退化病症，顯非因遭毆打所致，亦不能證明被告有
  因遭毆打而採取防衛措施之事實。
(四)綜上所述，本件證據明確，已可認定被告有事實欄所載傷害犯
  行，應依法論科。
三論罪科刑之依據：核被告所為，係犯刑法第277 條第1 項傷害
  罪。本院審酌被告因告訴人偶然之言語，即率而出手毆傷告訴
  人，犯後復否認犯行，任意爭執，毫無悔意等一切情狀，量處
  如主文所示之刑，並諭知易科罰金之折算標準。
四適用之法條：刑事訴訟法第284 條之1 、第299 條第1 項前段
  ，刑法第277 條第1 項、第41條第1 項前段，刑法施行法第 1
  條之1 。
本案經檢察官侯靜雯到庭執行職務
中    華    民    國    97    年    9     月    8     日
                  刑事第十五庭  法  官   邱蓮華
上正本證明與原本無異。
如不服本判決，應於判決送達後10日內向本院提出上訴狀（應抄
附繕本）。告訴人或被害人如對於本判決不服者，應具備理由請
求檢察官上訴，其上訴期間之計算係以檢察官收受判決正本之日
期為準。
                                書記官   葉宜玲
中    華    民    國    97    年    9     月    8     日
附錄論罪科刑法條
刑法第277條第1項
傷害人之身體或健康者，處三年以下有期徒刑、拘役或一千元以
下罰金。


司法院資訊處製作；財團法人民間司法改革基金會備份。
